---
title: "Clase_4"
author: "Jerónimo Ledesma"
date: "2026-08-26"
output: html_document
---

## Funciones de distribuciones en R

En R, el prefijo de la función indica qué tipo de cálculo se está haciendo sobre una distribución:

- **d**: densidad / distribución puntual`P(X = x)`
- **p**: probabilidad acumulada (función de distribución acumulada, CDF)`P(X ≤ x)`
- **q**: quantil 

Para la distribución binomial, `dbinom(x, size, prob)` calcula la probabilidad puntual de obtener exactamente `x` éxitos en `size` ensayos, con probabilidad de éxito `prob`.

```{r}
dbinom(5, 75, 0.02)
dbinom(3, 4, 0.05)
```

## Probabilidad de menos de 1500 muertes

La probabilidad de que una persona con cierta enfermedad muera es del 10%. Se prueba un nuevo medicamento en 20000 enfermos. Se quiere estimar la probabilidad de que mueran menos de 1500.

Como `pbinom(x, size, prob)` calcula directamente `P(X ≤ x)`, este caso se resuelve con una sola llamada:

```{r}
pbinom(1500, 20000, 0.1)
```

## Probabilidad de un rango (entre 1900 y 2100)

Ahora se quiere la probabilidad de que mueran más de 1900 y menos de 2100 personas, es decir `P(1900 < X < 2100)`.

Esto se obtiene restando dos acumuladas: la acumulada hasta 2100 menos la acumulada hasta 1900, de forma que solo queda la "franja" entre ambos valores.

```{r}
pbinom(2100, 20000, 0.1) - pbinom(1900, 20000, 0.1)
```

## Probabilidad de más de 2010 muertes: P(X > 2010)

`pbinom` **siempre** calcula `P(X ≤ x)`, nunca `P(X > x)` directamente. No existe un argumento o variante de `pbinom` que invierta la desigualdad por sí sola.

Por eso, para "mayor que" hay que usar el **complemento**: como la probabilidad total es 1, todo lo que no es `P(X ≤ 2010)` es necesariamente `P(X > 2010)`. Es decir:

de forma que:
```{r}
1 - pbinom(2010, 20000, 0.1)
```
