---
title: "Practica R 1"
author: "Jeronimo Ledesma"
date: "2026-07-29"
output: html_document
---
# Manual R
## Manual R
### Manual R

Lo que se escriba en el fondo blanco es texto. Lo que se escriba en el fondo gris es código.

Comencemos con un código básico.

Para escribir un código, es decir para crear un fragmento de código, presionamos Ctrl + Alt + i.

```{r}
print ("Hola mundo")
```

Para crear una variable se utiliza el oprador de asignación "<-".

```{r}
x <- 2
y <- 5
z <- x*y+y-2*x

print (z)
```

En R es posible redefinir las variables, por ejemplo. asignemosle a la x el valor de 25, a la y el valor de 43 y a la z el valor de x+y

```{r}
x <- 25
y <- 43
z <- x+y

print (z)
```

para graficar se utiliza la funcion plot. para obtener una secuencia de datos se utiliza la funcion seq (secuencia)

```{r}
seq (from = 1, to = 10)
seq (to = 10, from = 1)

seq (1,10)
seq (10,1)
```

La función seq recibe parametros (from, to) los cuales son predeterminados, en la primera linea genera una secuencia o lista from 1 to 10, luego ya que los nombres de parametros son reservados, al hacer to = 10 y from = 1 sigue generando una lista desde el 1 al 10. Al final los ultimos dos generan sin nombres de parametros ya que por predeterminado es (from, to)

```{r}
g <- seq(from = 10, to = 50, by = 0.1)
f <- g^2

plot (g, f, type = "l")
```
Se coloca type = "" para definir que tipo de gráfica sera, predeterminadamente es un conjunto de puntos, el type "l" es para cambiar el formato a lineal
