---
title: "Pizza Delivery 2.0"
author: "Jerónimo Ledesma"
date: "2026-08-05"
output: html_document
---

## Carga de datos

Se carga la librería `readr` para poder leer archivos `.csv`, se importa el dataset de entregas de pizza y se visualiza en una nueva pestaña con `View`.

```{r}
library(readr)
Pizza <- read_csv("C:/Users/jeron/Documents/pizza_delivery.csv")
View(Pizza)
```

## Tabla de frecuencias del conductor

Se genera una tabla de frecuencias absolutas para la variable `driver` y se imprime en consola.

```{r}
conductor <- table(Pizza$driver)
print(conductor)
```

## Gráfico de barras (frecuencias absolutas)

Se construye un gráfico de barras a partir de la tabla de frecuencias absolutas de `conductor`.

```{r}
barplot(conductor)
```

## Proporciones y gráfico de barras (frecuencias relativas)

Se calculan las proporciones de cada conductor con `prop.table` y se grafican en un diagrama de barras.

```{r}
P_Conductor <- prop.table(conductor)
barplot(P_Conductor)
```

## Histograma de la temperatura

Se construye un histograma de la variable `temperature` con 100 intervalos (`breaks`), mostrando densidad en vez de frecuencia (`freq = FALSE`).

```{r}
hist(Pizza$temperature, breaks = 100, freq = FALSE)
```

## Diagrama de caja de la temperatura

Se construye el diagrama de caja (boxplot) de la variable `temperature`, útil para observar la dispersión y posibles valores atípicos.

```{r}
boxplot(Pizza$temperature)
```

## Cálculo de cuartiles

Se calculan el primer cuartil (C1) y el tercer cuartil (C3) de `temperature` usando la función `quantile`.

```{r}
C1 <- quantile(Pizza$temperature, 0.25)
C3 <- quantile(Pizza$temperature, 0.75)
```

## Límites para valores atípicos (moderados y extremos)

Con base en el rango intercuartílico (C3 - C1), se calculan los límites inferior y superior para valores atípicos moderados (usando 1.5 veces el rango) y extremos (usando 3 veces el rango), y se imprimen en consola.

```{r}
Ainf <- C1 - 1.5 * (C3 - C1)
Asup <- C3 + 1.5 * (C3 - C1)
print(Ainf)
print(Asup)

Einf <- C1 - 3 * (C3 - C1)
Esup <- C3 + 3 * (C3 - C1)
print(Einf)
print(Esup)
```

## Diagrama de caja con límites marcados

Se grafica nuevamente el boxplot de `temperature` y se agregan líneas horizontales con los límites calculados: en rojo los límites moderados (Ainf, Asup) y en verde los límites extremos (Einf, Esup).

```{r}
boxplot(Pizza$temperature)
abline(h = Ainf, col = "red")
abline(h = Asup, col = "red")
abline(h = Einf, col = "green")
abline(h = Esup, col = "green")
```
